【裁判字號】    94,上更(一),763
【裁判日期】    950110
【裁判案由】    毒品危害防制條例等
【裁判全文】
臺灣高等法院刑事判決               94年度上更(一)字第763號
上  訴  人
即  被  告  乙○○
選任辯護人  許巍騰律師
            李怡卿律師
上  訴  人
即  被  告  甲○○
選任辯護人  翁方彬律師
上  訴  人
即  被  告  丙○○
選任辯護人  李嘉典律師
            林正疆律師
            陳鴻興律師
上列上訴人等因毒品危害防制條例等案件，不服台灣桃園地方法
院93年度訴字第1253號，中華民國93年11月23日第一審判決（起
訴案號：臺灣桃園地方法院檢察署93年度偵字第8744號），提起
上訴，經判決後，由最高法院發回更審，本院判決如下：
    主  文
原判決撤銷。
乙○○、甲○○、丙○○共同運輸第二級毒品；乙○○、甲○○
各處有期徒刑柒年貳月，丙○○處有期徒刑肆年。扣案如附表編
號一所示之第二級毒品大麻（總淨重壹零壹玖點柒公克），沒
收銷燬之。扣案如附表編號二、三所示之優比速（ＵＰＳ）國際
郵包袋、行動電話晶片卡，均沒收。
    事  實
一、乙○○（綽號寶哥）與甲○○、丙○○均明知大麻屬毒品危
    害防制條例管制之第二級毒品，並屬於懲治走私條例公告管
    制之進出口物品。乙○○、甲○○前至加拿大旅遊，透過甲○○表哥結識姓名年籍不詳自稱「羅傑」的成年男子，得知
    「羅傑」販售大麻。返國後，乙○○於民國93年5月間，透
    過電腦網路與「羅傑」聯絡，以每公斤約新台幣十萬元之代
    價，向在加拿大之「羅傑」購買大麻，欲供己施用。因毒品
    需由加拿大運輸進入台灣，約由「羅傑」將大麻以真空包裝
    ，透過不知情之美商優比速（ＵＰＳ）快遞公司郵寄入台。
    又因甲○○與「羅傑」較為熟識，且有時乙○○不易聯絡，
    且在台要有人收受大麻郵包，乙○○乃與「羅傑」、甲○○
    、丙○○基於共同運輸、私運管制物品即第二級毒品入境之
    犯意聯絡，由甲○○居中為「羅傑」聯繫乙○○關於運輸毒
    品郵包事宜；大麻郵包寄送至台北市○○街○段342巷12號丙○○家中（名字寫諧音之潘維力），乙○○支付新台幣（下
    同）5,000元之代價，請丙○○出面收取大麻郵件，再轉交
    乙○○收受大麻後，甲○○則替乙○○將購買毒品10萬元價
    金轉交「羅傑」。嗣乙○○、「羅傑」、甲○○、丙○○運
    輸毒品情事，為臺灣桃園地方法院檢察署實施通訊監察得悉
    ，於93年6月3日，在桃園縣中正國際機場貨運站ＵＰＳ報關
    進口專區，攔截到如附表編號一、二所示之真空包裝大麻郵
    件（計二包淨重1019.37公克，空包裝重53.52公克），並依
    該郵件所載貨物寄達地址，於翌（4）日上午10時30分，在
    台北巿大同區○○街○段432巷12號，當場逮捕簽收領受大麻
    包裹郵件之丙○○。再於同日中午12時許，在台北巿萬華區
    ○○路486巷37弄20號5樓拘提乙○○到案。在拘提現場，發
    現甲○○，因情況急迫，乃緊急拘提甲○○，並分別扣得丙○○等三人持用如附表編號三所示之行動電話之晶片卡共四
    張。
二、案經內政部警政署航空警察局移請臺灣桃園地方法院檢察署
    檢察官偵查後起訴。
    理  由
一、訊據上訴人即被告乙○○坦承向「羅傑」者購買大麻屬實，
    惟辯稱：僅係購買毒品者，大麻是「羅傑」郵寄運送至台灣
    ，其並未運輸毒品，且尚未收受毒品云云。被告甲○○則矢
    口否認犯行，辯稱：只是居中為「羅傑」及乙○○傳話，不
    知乙○○與「羅傑」係進行毒品大麻交易；雖知他們有郵件
    要進來，但不知郵件內容，監聽譯文與大麻無關，以為是講
    情趣用品云云。被告丙○○坦承有代為收受郵件，惟亦否認
    犯行，辯稱：係一綽號「阿旁」之人說他家沒有人，且要搬
    家，拜託伊代收郵包，以為包裹內是仿冒的衣服，不知是大
    麻云云。
二、經查：
（一）上開犯罪事實，業據被告乙○○於偵訊中坦承：以五千元
      之代價叫丙○○收貨，但尚未給他錢（見偵卷第77頁）。
      於原審羈押訊問時供稱：我跟甲○○去加拿大玩，在加拿
      大溫哥華一家餐廳，甲○○表哥開的，認識阿棋的男子（
      其後已更正為「羅傑」），我和甲○○與阿棋一起施用大
      麻，我們提到大麻在台灣很貴，他說可以從加拿大寄大麻
      給我們，並向我們推銷，留下MSN信箱。回國過完年後，
      只有我一個人決定要買，我有跟甲○○講，買是十萬元。
      因甲○○在台北市有一個店，比較固定找得到，丙○○的
      姓名和地址是我用電子郵件通知阿棋。我跟丙○○本來就
      是朋友，我跟他說收的東西是大麻，他也答應。答應給丙○○5,000元，因事實上，還沒收到，所以沒有給。丙○○、甲○○知道我要從國外買的是大麻，我確實有跟丙○○講裡面是大麻，他也知道（見原審聲羈卷第5頁至第7頁
      ）。於原審時具結證稱：本件是用電腦與「羅傑」連絡，
      以台幣十萬元買一公斤，付款是轉交給甲○○，再由甲○○轉交給羅傑委託台灣的人來拿；大麻有暗語，是「花」
      、「草」兩種都有；我以前第一次叫「阿龐」（阿旁）代
      收，結果是丙○○送來，我沒有查問原因，因為我與潘都
      有認識，我有用0000000000門號與丙○○連絡，有大約與
      丙○○通聯對話如偵查卷第49頁至第51頁內容，我沒有告
      訴丙○○包裹裡面是仿冒衣服等語（見原審卷第276頁、
      第277頁、第280頁、第282頁、第283頁、第285頁）。於
      本院上訴審準備程序中供稱：「我是在93年5月以MSN網路
      敲定購買的，以每公斤約新台幣十萬元之代價，向在外國
      的加拿大綽號「羅傑」之成年男子購入第二級毒品大麻..
      ... 綽號「羅傑」說貨到後，會有ＵＰＳ快遞包裹的號碼
      寄給我，因找不到我，所以綽號「羅傑」就寄給被告甲○○(簡訊)，然後就可以去取貨..... 之後我有收到被告甲○○的簡訊」等語明確。核與被告丙○○於偵訊時供稱：
      「二次都是我替人家收」、「第一次是「阿旁」跟我聯絡
      ，帶我到萬大路交給寶哥，第二次是寶哥叫我帶到萬大路
      」、「（你這次收到的包裹要交給誰？）寶哥」、「寶哥
      是『阿旁』上面的人」、「（你所說的寶哥是否移送過署
      的乙○○）是」等語（見偵查卷第74頁、第75頁）。被告
      甲○○於檢察官訊問中供稱：我不知道多少錢，乙○○用
      包的，他放在我養狗的地方，「羅傑」會派人來向我收錢
      ，在我工作的地方收（見偵查卷第82頁）；於本院上訴審
      準備程序中供稱：因綽號「羅傑」找不到乙○○，「羅傑
      」說要給乙○○一個號碼，就先告訴我，要我再轉告乙○○，然後「羅傑」傳簡訊給我，我再傳簡訊給乙○○等語
      （見本院上訴卷第49頁）。顯見被告乙○○與被告甲○○
      、丙○○有聯絡運輸毒品入境、簽收包裹等謀議與分工。
（二）本件並有為警查扣之第二級毒品大麻二包（總淨重達1019
      .37 公克、空包裝重53. 52公克）、電話卡四枚扣案足佐
      。又有乙○○即阿寶（寶哥）0000000000門號、與丙○○
      持用0000000000門號、與丙○○（02）000000 00號（市
      話）、與甲○○持用0000000000門號、與0000000000、00
      00000000、0000000000、0000000000門號之雙向通聯對話
      監聽譯文、被告丙○○指認簽收單、臺灣桃園地方法院檢
      察署通訊監察書附電話附表、台灣大哥大、和信電訊股份
      有限公司前揭門號開戶人資料、ＵＰＳ快遞郵件簽收資料
      ，在卷可稽。而扣案菸草二包，經送法務部調查局以化學
      呈色法、氣相層析質譜儀分析法鑑驗結果，確含有第二級
      毒品大麻成分（總淨重達1019.37公克，空包裝重53.52公
      克），有法務部調查局93年7月2日調科壹字第080007813
      號鑑定通知書在卷供憑。
（三）被告乙○○雖辯稱：伊僅係購買者並未運輸毒品，且尚未
      成交云云。惟被告乙○○自承：以五千元之代價叫丙○○
      收貨；於原審時具結證稱：其用電腦向羅傑連絡，以台幣
      十萬元買一公斤，有用0000000000門號與丙○○連絡，對
      話如偵查卷第49至51頁內容；於本院上訴審準備程序中供
      稱：透過網路以每公斤十萬元之代價，向在綽號「羅傑」
      購入第二級毒品大麻，綽號「羅傑」說貨到後，會有ＵＰ
      Ｓ快遞包裹的號碼寄給我，因找不到我，所以綽號「羅傑
      」就寄（簡訊）給被告甲○○，然後就可以去取貨，之後
      我有收到被告甲○○的簡訊等語。顯見被告乙○○非但透
      過網路向綽號「羅傑」購買大麻毒品，「羅傑」告知將以
      ＵＰＳ快遞包裹方式運送，被告甲○○代轉運送大麻郵包
      消息。且本件郵包係寄至丙○○台北市○○街○段342巷12
      號家中，以諧音潘維力名收受，有大麻郵包包裝可查，則
      運輸毒品入境之整個過程，被告乙○○均參與安排，被告
      乙○○縱為自己施用之目的運輸毒品入境，仍無卸其運輸
      毒品之犯行。
（四）被告甲○○雖辯稱：只是朋友代為傳話，不知乙○○與羅
      傑係進行毒品交易，雖知他們有郵件要進來，但不知道內
      容，監聽譯文與大麻無關，是講情趣用品云云。惟據卷附
      通聯紀錄所示：
    1.被告甲○○於93年5 月26日12時13分許，以門號00000000
      00，與「羅傑」0000000000門號電話聯絡，「羅傑」於電
      話中稱：「建興，我是羅傑，因為找不到阿寶（即被告乙○○），我想看現在應該要怎樣做；你還出不出？之前阿
      寶有說叫我們寄一些茶葉什麼的，茶葉都是從台灣寄過來
      ，沒有人寄回去，我們現在有找到一些三文魚，它是真空
      包裝的..... 最好分辨有沒有出事的方法，就是電腦上顯
      示到了，然後到了的當天就有收到東西，那應該就沒有出
      事，如果電腦顯示到了，當天沒收到，隔天才收到，那就
      可能出事了」。甲○○稱：「暸解，如果要的話，應該是
      直接出了吧」等語（見偵查卷第43頁），「羅傑」再稱：
      「我們有研究他們的作法，他們是50封，每個只有半個Ｐ
      （磅），用小量、小量一直出，然後出很多，所以他們的
      重點放在小封的，他們不可能檢驗全部的東西，只檢驗小
      封的東西」等語。被告甲○○稱：「今天報紙又有登，一
      次三個、大的，我們也討論一些比較好的防範措施」等語
     （見偵查卷第44頁）。顯見被告甲○○以「茶葉」、「類
      似三文魚」，作為此次交易毒品之暗語，以電腦顯示到達
      與否，作為運輸毒品是否入境之控管方法，二人並互相說
      明最近警方係針對小封包裝（重量較輕）快遞檢驗較緊，
      如以較大包裝出貨運輸，應可逃避警方查緝之意，語意明
      顯。
    2.同日（5月26日）16時9分被告甲○○與被告乙○○000000
      0000門號聯絡，被告甲○○稱：「準備好就下單了」、「
      台灣有人又被那個」、「他的意思是我們沒有弄，還是有
      別的組會弄，對，可是價格也一直在漲」。乙○○稱：「
      反正我們先準備，回來我們在那個嘛，那我就先準備」等
      語。隔二日（5月28日）20時49分，再與被告乙○○電話
      聯絡，被告甲○○稱：「你現在馬上問一下，有的是女孩
      子吃了有效，男孩子吃了沒效，你現在幫我找那種男女吃
      都有效，比較強的那種」等語（見偵查卷第48頁）。嗣有
      綽號「阿不拉」（真實姓名年籍不詳）以0000000000門號
      ，先後於同年5月29日、30日與乙○○通聯，表明不要「
      土」，要漂亮的「花」（即大麻）。被告乙○○旋於5月3
      1日18時48分許，以前揭門號，向甲○○持用之000000 00
      00號門號稱：「單價比較高，可能一三五」、甲○○稱：
      「沒關係，拿【更】（音譯）的」，乙○○再稱；可是他
      們那邊價格不是也拉不高嗎」，甲○○再稱：「可以，反
      正我就是找你，我包你這邊有就對了，我們這邊另外再講
      」等語。足見被告甲○○所辯通訊監察譯文是講情趣用品
      ，並非事實。
    3.同年6月1日11時58分，被告乙○○0000000000門號隨即出
      現簡訊：「ＵＰＳ、Ｚ0000000000」字幕（見偵查卷第49
      頁），而上開「Ｚ0000000000」即為系爭包裹之條碼代號
      ，有系爭ＵＰＳ快遞包裹包裝封面紙一件、包裹照片第1
      、2、8張附卷可資比對（見偵查卷第21頁、第23頁、第26
      頁）。顯見被告乙○○決定貨品內容後，隨即請被告甲○○通知羅傑，由加拿大將「花」（即大麻）出貨，而乙○○於原審審理中亦坦承「花」、「草」兩種都為大麻之暗
      語，已如前述（見原審卷第280頁），與前揭通訊監察譯
      文對照印證以觀，被告甲○○明知並參與聯絡將「花」即
      大麻包裹，以ＵＰＳ快遞運輸入境，極為灼然。
    4.大麻包裹寄送進入台灣後，「羅傑」於93年6月4日凌晨3
      時15分許，以門號0000000000，撥打被告甲○○00000000
      00門號聯絡，「羅傑」稱：「建興，看你們找一個無關緊
      要的人去代收」，被告甲○○稱：「那還是一樣」。羅傑
      再稱：「你看ＵＰＳ的袋子我們都有封好，如果你看到袋
      子有被拆開就不要去動它」等語，有通訊監察譯文可參（
      見偵卷第58頁）。足見大麻包裹入境台灣地區後，「羅傑
      」再次與被告甲○○聯絡，要甲○○找一個不認識的人去
      收毒品包裹，「羅傑」則再次強調重要是確定外包裝是否
      完整，如有被拆痕跡即不要收貨，顯然甲○○事前已有Ｕ
      ＰＳ內為「花」即大麻毒品即管制物品之認識，且轉知乙○○另由他人（即丙○○）出面負責簽收大麻郵件。
    5.被告甲○○於檢察官訊問時坦承：「（是你通知乙○○這
      次的包裹要進來？）是他們找不到乙○○，我才去找乙○○的，手機是0000000000，另一支是00000000號..... 」
      等語（見偵卷第82頁、第83頁），可見被告甲○○聯絡運
      輸毒品包裹之出貨、到達，有共同參與之謀議及分工。
（五）被告丙○○雖辯稱：係綽號「阿旁」說他家沒有人，且要
      搬家，所以拜託伊代收郵包，以為包裹內是仿冒的衣服云
      云。惟：
    1.據卷附通訊監察紀錄所示：被告丙○○於93年6月2日19時
      52分許，以其0000000000門號，撥打被告乙○○00000000
      00門號，被告丙○○稱：「老大」，被告乙○○稱：「打
      你那邊怎麼不通」，丙○○稱：「因為我換卡」，乙○○
      稱：「你蠻聰明的嘛，你明天早上，你懂喔，小心、小心
      再小心，你知道我的意思嘛，沒有穿制服的二人以上就不
      要了，就撤了，就先假裝若無其事，先過去看，先不要讓
      那個人知道，你是要那個，你就先觀望一下，因為他會先
      等你一下，ＯＫ以後都不要動它，我說ＯＫ以後，你拿到
      以後都不要去動它..... 就直接過來我這邊」。丙○○稱
      ：「你說哪一家是..... 」，乙○○稱：「是ＵＰＳ」，
      丙○○再稱：「他不是會拿到我家敲門嗎？」，乙○○稱
      ：「反正你覺得不對就不要簽，最好是拿了以後趕快來我
      這邊，趕快丟給我」，丙○○再稱：「那不是蠻危險的」
      ，乙○○稱：「所以才叫你小心再小心」。丙○○稱：「
      二個人以上就不要收了」，乙○○再稱：「二個人以上就
      不要了，就說不是你的那個」，丙○○再稱：「就跟他說
      這不是我的名字就對了？」，乙○○則稱：「對，你就說
      我怎麼知道，可能寫錯了，反正跟他「花」（台語，否認
      、爭吵之意）就是了，如果怎樣，打死就不承認就對了，
      反正這個不見就算了，賠由我來賠，反正你自己小心....
       」。丙○○再稱：「好，老大，其實我們也可以不要領
      ，那我們在路口隨便找個人，或找個小弟去拿，如果被抓
      的話，他一定會跟皮條（指警察）說：我不知道，旁邊一
      個人說叫我進去拿個東西，說出來把東西交給他，然後拿
      錢給他，我們變成躲在車後偷看，也可以這樣」等語，有
      卷附通訊監聽譯文、通訊監聽錄音帶扣案足憑（見偵查卷
      第49頁至第51頁）。而通訊監聽錄音帶內容，經原審及本
      院當庭勘驗結果，與通訊譯文吻合無訛，錄音帶中聲音較
      大者為乙○○，較小聲者為被告丙○○，被告丙○○於原
      審時對該勘驗結果亦表示無意見，有二次勘驗筆錄可憑（
      見原審卷第194頁、第195頁；本院上訴字卷第91頁、第97
      頁）。又乙○○於原審中亦坦承：其有綽號為「老大」，
      是年紀較輕者對其稱呼，包括丙○○，對話中「皮條館」
      是警察局之意等語（見原審卷第278頁、第284頁）。由上
      開對話可知：被告丙○○於收貨之前，已經知道待收貨品
      是ＵＰＳ快遞郵件，且郵件上收貨人姓名是其本人，為避
      免警方查緝之物品，收貨人乙欄故意書為「潘維力」，係
      為供一旦事機敗露而遭查緝時，用以推託卸免，至為明顯
      。
    2.另「Ｚ0000000000」為大麻包裹之條碼代號，有ＵＰＳ快
      遞包裹包裝封面紙一件、包裹照片附卷可資比對，已如前
      述；且在93年6月1日，乙○○手機上已經出現簡訊。「Ｕ
      ＰＳ、Ｚ0000000000字幕（見偵查卷第49頁），而丙○○
      本人於偵訊時亦坦承：「這包編號（ＵＰＳ）Ｚ00000000
      00號的包裹是別人委託我收的」、「（你這次收到的包裹
      要交給誰？）寶哥」、「（你所說的寶哥是否移送過署的
      乙○○）是」等語（見偵查卷第73頁至第75頁），益證其
      為乙○○指定代收包裹之人無訛。再勾稽被告乙○○於偵
      訊所供稱：以五千元之代價叫丙○○收貨，但尚未給他錢
      ，這次是第二次收貨等語（見偵卷第77頁）。於原審羈押
      訊問時明確陳稱：跟丙○○是朋友，丙○○的姓名、住址
      ，我有用電子郵件通知阿棋（即其後更正之「羅傑」），
      我有跟他（丙○○）說收的東西是大麻，他也答應，並且
      收到後交給我，我確實有跟他說是大麻，丙○○知道我要
      從國外買的是大麻（見原審聲羈字卷第5頁至第7頁）。於
      原審時具結證稱：大麻有暗語，是「花」、「草」兩種都
      有；我以前第一次叫阿龐（阿旁）代收，結果是丙○○送
      來，我沒有查問原因，因為我與潘（偉立）都有認識，我
      有用0000000000門號與丙○○連絡，有大約與丙○○通聯
      對話如偵查卷第49至51頁內容，我沒有告訴丙○○包裹裡
      面是仿冒衣服等語（見原審卷第280、第282頁、第283頁
      、第285頁）。及丙○○於偵訊時自承：「二次都是我替
      人家收」、「第一次是「阿旁」跟我聯絡，帶我到萬大路
      交給寶哥，第二次是寶哥叫我帶到萬大路」、「這次收到
      包裹要交給寶哥，寶哥收貨前一天有打電話給我，說收到
      貨要小心，收到再打給他，寶哥即是今天移送過署的乙○○」等語（見偵查卷第74頁、第75頁），亦見被告丙○○
      為乙○○指定代收包裹之人，且於收貨之前，已經知道待
      收貨品是ＵＰＳ快遞郵件為大麻無訛。
    3.被告丙○○於原審雖稱：原來是「阿旁」要幫乙○○收貨
      ，因「阿旁」沒空，才臨時由其出面代收包裹，其沒有運
      輸毒品犯意聯絡云云。惟由丙○○於93年6月2日19時52分
      許，以0000000000門號，與被告乙○○0000000000門號通
      聯時，乙○○稱；「你跟阿旁的事情好了嗎」，丙○○稱
      ：「還沒有，我都沒有跟他說什麼，他也沒有打給我了」
      ，乙○○再稱：「好，我再來處理」（見偵查卷第51頁）
      。加以在6月1日乙○○手機上已經出現簡訊：「ＵＰＳ、
      Ｚ0000000000」字幕，顯示於6月1日在出貨地加拿大溫哥
      華，毒品包裹已經裝貨交付ＵＰＳ快遞公司，包裹上面收
      件人已確定是被告丙○○。雖乙○○於審理時翻稱：「阿
      旁」好像知道包裹內為何物品，是阿旁自己請潘偉力收物
      品云云（見原審卷第279頁、第280頁）。惟參諸其93年6
      月2日、6月4日與乙○○之通聯對話可知，並非被告丙○○所謂「阿旁」臨時沒空，才由其臨時出面代收；故被告
      丙○○已經積極參與乙○○、甲○○共同運輸毒品謀議與
      分工。
    4.甚者，丙○○所得報酬，除其於警詢自承「收貨一次他（
      乙○○）給五千元台幣」之報酬外，尚有通聯對話中乙○○之承諾：「我公司快弄好了，我可能下星期就弄了，好
      了之後你再來公司上班」（見偵查卷第50頁）。是被告丙○○謂其對該包裹無大麻毒品之認識云云，尚無可信。又
      被告乙○○於原審雖曾改證稱：其原來是委託綽號阿旁（
      阿龐）男子代收系爭包裹，是「阿旁」臨時沒空，才叫丙○○代收，丙○○並不知道裡面是大麻，並沒有說要給丙○○代收代價五千元，是阿旁自己說的，也不是我告訴丙○○裡面為仿冒衣服，是阿龐說的等語；以及僅知是仿冒
      衣服云云。惟被告丙○○已經積極參與乙○○、甲○○共
      同運輸毒品謀議與分工，已如前述；況縱有「阿旁」其人
      ，由前揭監聽錄音、通訊監察譯文可知，所謂「阿旁」於
      同年6月1日以前已經脫離本件共同運輸毒品謀議及犯行之
      行列，是有無「阿旁」者存在，均不影響被告丙○○共同
      參與本件運輸毒品即私運管制物品犯行。另毒品包裹簽收
      單上貨品內容書明「1 school text book」 (學校教科書
      一件)（見偵卷第21頁），亦與仿冒衣服有異，被告丙○○所辯，亦非事實。
（六）關於證據能力之爭執：
    1.丙○○部分：
    (1)丙○○警訊筆錄：
      原審當庭勘驗93年6月4日丙○○警詢錄音帶結果：員警問
      「乙○○叫你收的包裹是什麼？」，被告回答「是大麻」
      ；員警再問「你收的時候就知道裡面是大麻？」，錄音帶
      內被告回答聲音則吵雜聽不清楚；員警再問「你有無參與
      買、寄或收包裹」，被告回答「我只有收包裹而已」等語
      ，業經載明於原審93年10月11日準備程序筆錄（見原審卷
      第192頁、第193頁參照）。被告丙○○之後否認有上開自
      白，對警詢自白證據能力有爭執，本院認該筆錄，確無錄
      音予以證明，爰不採用該證據。
    (2)員警陷害教唆：
      被告丙○○及其辯護人稱：包裹上受件人潘維力，與被告
      丙○○名字並不相符，員警還讓被告丙○○簽名於包裹，
      屬陷害教唆云云。按所謂陷害教唆，係指行為人原不具犯
      罪之故意，純因司法警察之設計教唆，始萌生犯意，進而
      實施犯罪構成要件之行為者而言。申言之，因陷害教唆係
      司法警察以引誘或教唆犯罪之不正當手段，使原無犯罪故
      意之人因而萌生犯意而實施犯罪，再進而蒐集其犯罪之證
      據或予以逮捕偵辦（最高法院92年台上字第4558號、4426
      號判決參照）。經查：本件被告丙○○迭於警詢、偵查、
      原審審理時自承：代乙○○收受該包裹乙情（見偵查卷第
      7頁、第74頁、第267頁），嗣於本院上訴審準備程序中仍
      坦承：「我有出面收取ＵＰＳ快遞包裹，是綽號『阿旁（
      龐）』叫我去收取的..... 當日上午10時30分，我在在台
      北巿大同區○○街○段四三二巷十二號有收領受ＵＰＳ快
      遞包裹，對方有拿一個ＰＴＡ要我簽收，ＵＰＳ快遞包裹
      是要寄給『潘維力』，問我是否就是『潘維立』，我就說
      是，我在簽收的時候，警察就衝過來抓我了」等語（見本
      院上訴卷第50頁）；於本院上訴審審判程序中復稱：「（
      問：是否有人按你家門鈴說有包裹，你就從家裡出來領取
      包裹？）是的」（見本院卷第198頁）。可見被告丙○○
      收受該包裹，係出於原有之本意與計劃，等待ＵＰＳ快遞
      人員送至後簽領，並非因員警之教唆後始萌此意與所謂陷
      害教唆並不相涉。且本件先經檢察官於93年5月21日，依
      通訊保障及監察法第5條第1項第1款，核發桃檢清宙聲監
      續字第229號通訊監察書及電話附表（見偵卷第41頁、第
      42頁），對被告三人之行動電話門號進行監聽、錄音（監
      聽序號：00000000），並據同年5月26日至6月1日期間之
      通信監察，已得悉被告三人與「羅傑」自加拿大運輸毒品
      大麻包裹入境，並由簡訊得知包裹條碼代號「ＵＰＳ、Ｚ
      0000000000」號，被告丙○○為該包裹收件人。故由偵查
      警員先在桃園縣境內中正國際機場貨運站ＵＰＳ報關進口
      專區，攔截該真空包裝之大麻郵件，並喬裝成ＵＰＳ送貨
      員，依該郵件所載貨物寄達地址，於翌（4）日上午10時
      30 分，在台北巿大同區○○街○段432巷12號，經當場詢
      問確認被告丙○○即該包裹之領受人潘維力無誤後，當場
      逮捕簽收領受大麻包裹之現行犯丙○○，仍屬偵查犯罪技
      巧之範疇，且不違背法定程序。又員警當時赴被告丙○○
      住處遞送毒品包裹時，雖按包裹上受件人潘維力詢問被告
      ，其仍自承為「我就是」，復詢問「貨物是否你的」，亦
      答稱「是的」，此節業據證人即喬裝查獲員警陳志鵬證述
      在卷（見原審卷第147頁），核與丙○○上開供認之情一
      致。況被告等預先以丙○○與類似諧音之潘維力化名，以
      供領取時觀望或被查緝時托言卸免，已展示於被告乙○○
      與被告丙○○事前教導之通訊監察錄音及譯文中，所辯員
      警陷阱教唆云云，委不足採。
    (3)抗辯員警未出示拘票及搜索票，逮捕及搜索程序不合法：
      按現行犯不問何人得逕行逮捕之。因持有兇器、贓物或其
      他物件於身體、衣服等處露有犯罪痕跡，顯可疑為犯罪人
      者，以現行犯論。司法警察執行拘提時，雖無搜索票，得
      逕行搜索犯罪嫌疑人之身體、隨身攜帶之物件及其立即可
      觸及之處所（即附帶搜索）。另因逮捕被告、犯罪嫌疑人
      或執行拘提、羈押，有事實足認被告或犯罪嫌疑人確實在
      內者，檢察官、檢察事務官、司法警察官或司法警察，雖
      無搜索票，得逕行搜索住宅或其他處所（即逕行搜索），
      刑事訴訟法第88條第1項、第3項第2款、第130條、第131
      條第1項第1款定有明文。本件員警先自通訊監察發現被告
      丙○○有參與運輸收受毒品之情事，復經喬裝ＵＰＳ送貨
      員，向丙○○確認無誤，當場以現行犯加以逮捕，進而對
      被告身體為附帶搜索，並逕行搜索其住宅或其他處所，均
      無違法。
    2.甲○○部分：
    (1)抗辯員警逮捕程序，違反刑事訴訟法第88條之1規定：
      按司法警察官或司法警察偵查犯罪，因所犯為死刑、無期
      徒刑或最輕本刑為五年以上有期徒刑之罪嫌疑重大者，有
      事實足認有逃亡之虞者，其情況急迫不及報告檢察官者，
      得逕行拘提之，於執行後，應即報請檢察官簽發拘票，如
      檢察官不簽發拘票時，應即將被拘提人釋放，刑事訴訟法
      第88條之1第1項第4款及第2項定有明文。本件承辦員警陳
      志鵬於原審證稱：電話中有聽到乙○○跟丙○○說收貨時
      要小心，我們也有向檢察官聲請拘票，拘提乙○○，在逮
      捕丙○○之後，就到臺北市○○區○○路486巷37弄20 號
      拘提乙○○到案，當時甲○○也在場，所以我們逕行拘提
      甲○○。因為甲○○在傳給乙○○的簡訊中，有將這批貨
      的貨號傳給乙○○，在監聽的內容中，乙○○的毒品款項
      會由甲○○轉交給羅傑等語（見原審卷第147頁、第160頁
      、第162頁）。可見本案之偵辦偵查員係有事實足認為被
      告乙○○、甲○○嫌疑重大，先向檢察官聲請拘票拘提被
      告乙○○，未料另一涉案被告甲○○亦在場，因情況急迫
      不及報告檢察官，被告甲○○所犯運輸第二級毒品罪，法
      定本刑為無期徒刑或7年以上有期徒刑之罪，可依刑事訴
      訟法第88條之1第1項4款規定逕行拘提被告甲○○，惟員
      警誤用同法條第1項第1款規定，逕行拘提，並由檢察官於
      93 年6月4日簽發拘票予偵查員警，其上載明拘提甲○○
      理由係依刑事訴訟法第88條之1第1項第1款，有該拘票、
      報告書各一紙附卷可稽（見偵卷第70頁、第71頁），程序
      尚有瑕疪。惟刑事訴訟法第158條之4規定：除法律另有規
      定外，實施刑事訴訟程序之公務員因違背法定程序取得之
      證據，其有無證據能力之認定，應審酌人權保障及公共利
      益之均衡維護。經本院審酌警方逾越必要程度之情節非
      屬重大。警方逾越必要程度時之主觀意圖並非出於惡意
      。侵害被告權益之尚非重大。毒品犯罪危害社會甚鉅
      。禁止使用證據對於預防將來違法取得證據之效果有限
      。偵審人員如未逾越必要程度必然可以發現該證據。
      證據取得之執行不當對被告訴訟上防禦並無重大不利益之
      等各種情形，衡量人權保障及公共利益之均衡維護，本件
      依警察拘提逮捕被告及其後偵審之陳述，仍應認有證據能
      力。
    (2)抗辯員警拘提時攜槍違反警械使用條例，造成其心裡受威
      嚇壓力，陳述不自由：
      警械使用條例第5條、第6條明定：「警察人員依法令執行
      取締、盤查等勤務時，如有必要得命其停止舉動或高舉雙
      手，並檢查是否持有兇器。如遭抗拒，而有受到突擊之虞
      時，得依本條例規定使用警械；警察人員應基於急迫需要
      ，合理使用槍械，不得逾越必要程度」。又警察勤務條例
      第23條亦規定：「警察勤務之裝備機具，按需要配備之。
      前項裝備機具配備標準，由內政部警政署定之」。本件員
      警係持檢察官核發之拘票，依規定配備執行勤務所需之裝
      備警械，前往拘提乙○○，適涉嫌重大之共犯甲○○亦在
      場，乃緊急逮捕。審酌員警既為依法執行拘提，且本件被
      告所涉犯為最輕本刑五年以上有期徒刑之運輸毒品案件，
      員警於執行拘提、逮捕之際，攜帶手槍警戒現場狀況，自
      屬執行勤務所必要。況被告甲○○並無反抗或逃跑動作，
      而員警除拘提時持槍警戒外，亦未使用槍械，或以手槍對
      甲○○之身體實施強暴、脅迫或其他不正當舉動。再參其
      於警詢中雖對員警依通信監察紀錄所為之詢問，坦承羅傑
      確實有透過伊去找乙○○，惟始終否認參與毒品交易與運
      輸，辯稱只是基於朋友義氣，幫助朋友云云（見偵查卷第
      16頁至第17頁），可見其抗辯員警拘提時攜槍違反警械使
      用條例，造成其心裡受威嚇壓力，陳述不自由云云，不足
      採信。
    (3)抗辯羈押違法，主張其警詢、偵訊筆錄均無證據能力：
      被告甲○○到案後經檢察官訊問後認涉嫌重大，當庭諭知
      被告並向原審法院聲請羈押禁見，經原審法院法官訊問後
      ，認所犯為最輕本刑5年以上有期徒刑之罪，犯嫌重大，
      非予羈押，顯難進行追訴、審判，以93年度聲羈字第326
      號裁定准予執行羈押，有各該聲請書、原審函、押票等附
      卷可稽（見偵卷第88至92頁參照），羈押程序上並無違法
      之處，被告抗辯羈押違法主張其警詢、偵訊筆錄均無證據
      能力云云，要非可採。
    (4)抗辯員警未經其同意，進行夜間詢問：
      被告甲○○辯稱：員警未經其同意，進行夜間訊問云云。
      經查甲○○之警詢筆錄，製作時間自93年6月4日19時19分
      至同時45分許，確係在夜間進行訊問，且筆錄內未記載有
      得被告明示同意等語。員警陳志鵬於原審中亦證承：「甲○○有無明示同意接受夜間訊問，筆錄中沒有記載」（見
      偵卷第15頁、原審卷第161頁參照），是該警詢筆錄違背
      刑事訴訟法第100條之3第1項之程序規定。惟違背刑事訴
      訟法等法定程序所取得之證據，是否具有證據能力，應依
      憲法第23條所揭示比例原則之基本精神，綜合考量結果，
      認以容許其作為認定事實之依據，始能達維持社會秩序或
      公共利益之目的，自得作為證據；如認有害公平正義及人
      權保障，自不得作為證據。即必須就具體個案衡量違背該
      法定程序之主觀意圖、客觀情節、侵害犯罪嫌疑人權益之
      輕重、對犯罪嫌疑人在訴訟上防禦不利益之程度，以及該
      犯罪所生之危害，暨禁止使用該證據對於抑制違法蒐證之
      效果，及警員依法定程序有無發現該證據之必然性等情形
      ，本於人權保障與社會安全之均衡維護精神，依比例原則
      ，具體認定之（最高法院88年台上字第23 3號、92年台上
      字第6921號、93年台上字第1872號判決參照），刑事訴訟
      法第158條之2但書也規定：「違背第93條之1第2項、第10
      0條之3第1項之規定，所取得被告或犯罪嫌疑人之自白及
      其他不利之陳述，不得作為證據。但經證明其違背非出於
      惡意，且該自白或陳述係出於自由意志者，不在此限」。
      據證人即當日負責記錄被告筆錄之員警陳純峰於原審中證
      稱：「三位被告筆錄製作過程有全程錄音」、「我們是從
      下午三點多開始製作筆錄，到最後一位時，有超過到晚上
      ，沒有注意到這個問題」、「（第三位有無詢問是否接受
      夜間詢問？）沒有」、」（第三位有無表明他想休息，不
      想夜間詢問？）沒有」等情（見原審卷第164頁至第165頁
      ），足見員警係依序對被告三人進行詢問，一時疏忽而未
      注意到時間問題，其違背顯非出於惡意。而細繹被告甲○○於警詢中所供內容，與其嗣於檢察官偵訊時所坦承：「
      （你是否知道ＵＰＳ編號Ｚ0000000000的包裹運進來？）
      後來我知道，差不多四、五天前；（你之前收過乙○○的
      十萬元？）我不知道多少錢，乙○○用包的，他放在我養
      狗的地方，羅傑會派人向我收錢，在我工作的地方，總共
      收過二次錢」、「（是你通知乙○○這次的包裹要進來？
      ）是他們找不到乙○○，我才去找乙○○的，手機是0000
      000000，另一支是00000000號，我知道幫他們傳聲是不好
      ，也不好拒絕，他們把錢寄放在我工作的地方」等語（見
      偵卷第82頁、第83頁）意旨基本相符，足徵其警詢之自白
      係出於自由意志而為，揆諸上揭刑事訴訟法第158條之2但
      書規定，其警詢筆錄雖有程序上之瑕疵，但仍具證據能力
      。而依據通訊監察書及附表、通訊監察譯文（被告與羅傑
      、被告與乙○○、乙○○與丙○○）、監聽錄音帶、扣案
      毒品及其手機簡訊、提單貨號等積極證據，已足認定被告
      有參與運輸、私運毒品大麻包裹犯行，是縱排除被告甲○○之警詢筆錄不用，仍不影響被告罪行之判斷結果，本院
      為求慎重爰不予參酌引用被告甲○○之警詢筆錄，亦附此
      指明。
（七）綜上所述，被告三人所辯，應屬避重就輕卸責之詞，不足
      採信，被告三人確有運輸第二級毒品及走私管制物品即毒
      品之行為，事證明確，犯行均堪以認定，應予依法論科。
三、按大麻係屬毒品危害防制條例第2條第2項第1款所稱之第二
    級毒品，且係行政院依懲治走私條例第2條第4項規定公告之
    懲治走私條例公告管制物品項目及其數額中甲項第4款規定
    之管制進口之物品。被告等透過美商優比速（ＵＰＳ）快遞
    公司以郵寄方式將管制之毒品大麻私運入台灣，核被告甲○○、乙○○、丙○○所為，均係犯毒品危害防制條例第4條
    第2項運輸第二級毒品罪、懲治走私條例第2條第1項私運管
    制物品進口罪。毒品為管制進出口物品，而私運管制物品進
    口罪之「私運」行為，係指未經許可而運輸之謂。被告自國
    外私自運輸毒品入境，目的縱係為供自己施用，然其既有私
    自運輸之犯意，除犯私運管制物品進口罪外，尚應同時成立
    運輸毒品罪，依想像競合犯之規定，從較重之運輸毒品罪處
    斷。又共犯意思之聯絡，不限於事前有所謀議，其於行為當
    時有共同之犯意聯絡亦屬之；而其意思聯絡，亦不以數人間
    直接發生者為限，即有間接之聯絡者，亦包括在內；且亦不
    限於事前有所協議，行為當時有共同犯意之聯絡者，亦屬之
    。又其表示之方法，亦不以明示通謀為必要，即相互間有默
    示之合致，亦無不可（最高法院73年台上字第2364號判例參
    照）。本件被告乙○○、甲○○與「羅傑」有運輸第二級毒
    品大麻之犯意聯絡，由「羅傑」將毒品包裹由加拿大溫哥華
    以快遞郵件出貨並指名丙○○為收貨人、乙○○與丙○○共
    同基於運輸該毒品包裹入境之犯意聯絡，由丙○○提供住址
    ，並出名為收件人，並於入境後出面簽收該毒品包裹郵件，
    甲○○並居中為「羅傑」與乙○○連絡毒品郵包寄送之情形
    ，甲○○、丙○○就本件毒品大麻包裹之運輸、私運，有共
    同犯意聯絡、行為分擔，仍不免於共同正犯罪責。被告甲○○、乙○○、丙○○、「羅傑」四人間就運輸、走私毒品大
    麻，有犯意聯絡及行為分擔，均為共同正犯。彼等以郵寄方
    式，利用不知情之郵務人員運輸毒品，為間接正犯。被告乙○○辯護人辯護意旨以：運輸行為之既未遂，應依該走私物
    品是否已納入輸入者隨時得受領之程度為準，否則運輸未遂
    之規定，在法律適用上依目前實務之見解，將形同具文。本
    件私運入境之大麻，在未經被告乙○○委託被告丙○○收受
    前，已於93年6月3日遭航警局在中正機場貨運站UPS報關進
    口專區查獲，並未完成運輸入境之行為。被告尚未處於隨時
    可受領之可能性，僅可論以運輸未遂云云。惟運輸毒品罪祇
    以所運輸之毒品已實施運送為已足，並非以運扺目的地為完
    成犯罪之要件。換言之，區別該罪既遂、未遂之依據，應以
    已否起運為準，既已起運，構成該罪之輸送行為即已完成，
    不以達到目的地為既遂條件（最高法院92年度台上字第3096
    號判決意旨參照）。本件私運入境之大麻，既已起運，在中
    正機場貨運站UPS報關進口專區遭航警局攔截查獲，該罪之
    輸送行為即已完成，應以既遂論。被告三人私運管制進口之
    第二級毒品大麻入境，係一行為而觸犯運輸第二級毒品、私
    運管制物品進口二罪，依刑法第五十五條前段，應從較重之
    運輸第二級毒品罪處斷。被告丙○○運輸毒品入境簽收持有
    毒品之低度行為，為其運輸毒品之高度行為所吸收，不另論
    罪。又運輸毒品之動機或為販賣或為自行施用，其目的不一
    而足，被告乙○○僅供承自行施用，堅決否認有販賣意思，
    自不能僅憑其所運輸毒品之數量，遽行認定有販賣之意圖，
    不能證明乙○○有販賣毒品之行為。公訴人就原起訴被告甲○○、乙○○販賣第二級毒品罪嫌部分，業於審理時撤回，
    即不予論斷（見本院上訴審卷第300頁參照），而僅以運輸
    毒品罪論處。又被告甲○○居中聯絡運送毒品事宜，雖有約
    定乙○○收受毒品後，代為轉交價金，但尚未收受金錢轉交
    。且甲○○並非為「羅傑」販賣毒品，亦無證據認定有營利
    之意圖，其約定為被告乙○○轉交毒品價金給「羅傑」，不
    能認其另涉有販賣毒品行。且公訢人起訴書記載向乙○○收
    款轉交「羅傑」，不能認為販賣毒品罪，且已撤回販賣毒品
    罪，已如前述，自無庸再予審理。
四、原審對被告等為有罪科刑之判決，固非無見，惟(一)被告等以
    郵寄方式，利用不知情之郵務人員運輸毒品，原審未論以間
    接正犯，尚有未合。(二)依卷內資料，丙○○於偵訊中僅表示
    ，以為包裹之內藏物為仿冒衣服，如此而已，從未表示或主
    張內有「二件」衣服，詎原審竟於判決理由中指稱「通常衣
    服二件，重量亦不致於此... 等語」，所稱二件之數量，實
    屬無據，又據偵卷第21頁記載，包裹簽收單上係記載1schoo
    l text book (學校教科書一件)，原審於判決理由中認係「
    NOTEBOOK」，亦與卷證資料不符，均有未當。(三)原審認係檢
    察官簽發拘票予偵查員陳志鵬，實施拘提甲○○，事實認定
    即有違誤。(四)被告丙○○年輕識淺，案發時甫滿十八歲，僅
    擔任收受包裹之分工，且約定報酬微薄，犯罪情節較同案被
    告乙○○、甲○○為輕，原審仍量處與乙○○、甲○○相同
    之刑度，亦失均衡。被告甲○○、乙○○、丙○○上訴意旨
    仍執前詞否認犯罪，固無理由，惟原判決既有可議，自應由
    本院將之撤銷改判。爰審酌被告乙○○為主謀，且為出資購
    買者，其犯後尚能坦承犯行，惟就共犯情節仍未能完全交代
    清楚，迴護共同被告甲○○、丙○○；而被告甲○○於本案
    居中負責與「羅傑」聯繫、運輸毒品及事宜，並於出貨後以
    手機簡訊通知、入境後負責代乙○○將款項轉交「羅傑」之
    情節，及犯後飾詞卸責，尚欠悔意；另被告丙○○年輕識淺
    ，當時甫滿十八歲，出面為乙○○收取大麻郵件，報酬五千
    元，尚屬微薄，應係一時貪圖小利所致，且大麻毒品在桃園
    縣中正國際機場貨運站ＵＰＳ報關進口專區，即為警查獲，
    尚未發生實害，復未取得約定之代價，其因一時失慮致罹刑
    責，如處以法定最低度之刑猶嫌過重，其犯罪之情狀堪以憫
    恕，爰依刑法第59條規定減輕其刑。同時衡量各被告犯罪之
    動機、目的、手段，犯罪時所受之刺激及其品行、生活狀況
    、智識程度乙○○、丙○○均為高中肄業、甲○○為大專肄
    業，犯罪所生之損害，毒品數量達1019.37公克等一切情狀
    ，分別量處乙○○、甲○○各有期徒刑柒年貳月，丙○○有
    期徒刑肆年，以資懲儆。扣案如附表編號一之第二級毒品大
    麻二包（總淨重1019.37公克），依毒品危害防制條例第18
    第1項條前段之規定，不問屬於犯人與否，應諭知沒收銷燬
    。附表編號二之優比速（ＵＰＳ）快遞國際郵件包裝袋一個
    （包裝重53.52公克）、編號三被告三人持用之行動電話晶
    片卡四張（和信電訊門號00000000000000、00000000000000
    、00000000000000台灣大哥大門號0000000000000），均為
    被告三人犯毒品危害防制條例第4條之運輸第二級毒品罪，
    供犯罪所用之物，依同條例第19條第1項前段，併予宣告均
    沒收之。
五、據上論斷，應依刑事訴訟法第369條第1項前段、第364條、
    第299 條第1項前段，毒品危害防制條例第4條第2項、第18
    條第1項前段、第19條第1項前段，懲治走私條例第2條第1項
    ，刑法第11條前段、第28條、第55條、第59條，判決如主文
    。
本案經檢察官黃柏齡到庭執行職務。
中    華    民    國    95    年    1     月    10    日
                  臺灣高等法院刑事第二十三庭
                              審判長法  官  尤豐彥
                                    法  官  張明松
                                    法  官  趙功恆
以上正本證明與原本無異。
如不服本判決，應於收受送達後十日內向本院提出上訴書狀，其
未敘述上訴之理由者並得於提起上訴後十日內向本院補提理由書
（均須按他造當事人之人數附繕本）。
                                    書記官  孫佩琳
中    華    民    國    95    年    1     月    10    日
附錄本案論罪科刑法條全文：
毒品危害防制條例第4條第2項
製造、運輸、販賣第二級毒品者，處無期徒刑或七年以上有期徒
刑，得併科新台幣七百萬元以下罰金。
附表：
編號    名  稱（分  級）      數  量      重    量
一、    第二級毒品大麻        二包        總淨重達1019.37
二、    優比速（ＵＰＳ）國際郵包袋一個    包裝重53.52公克
三、    行動電話晶片卡        四張（和信電訊序號00000000
                              000000、00000000000000、00
                              000000000000、台灣大哥大序
                              號0000000000000）


司法院資訊處製作；財團法人民間司法改革基金會備份。
